最  高  行  政  法  院  裁  定
111年度抗字第98號
抗  告  人  鄭侯素珠                                    



上列抗告人因與相對人財政部國有財產署南區分署間請求讓售國
有土地事件，抗告人對於中華民國111年3月4日高雄高等行政法
院110年度訴字第454號裁定，提起抗告，本院裁定如下︰
　　主  文
抗告駁回。
抗告訴訟費用由抗告人負擔。
　　理  由
一、抗告法院認抗告為無理由者，應為駁回抗告之裁定。
二、事實經過：抗告人於民國104年1月6日填具申請書，並檢附○
    ○市○○區○○○路000之0號房屋（下稱000之0房屋）所有權切結
    書，依國有財產法第52條之2規定，向相對人申請承購該屋
    所坐落之○○段○○段000-0、000-0地號2筆國有土地（下稱系
    爭國有土地）。相對人依查得資料，審認系爭國有土地無於
    35年12月31日以前已居住使用至今情形，不符國有財產法第
    52條之2讓售要件，以105年5月16日台財產南處字第1055000
    9350號函復（下稱原處分）抗告人，略以抗告人之申請與讓
    售規定不符，如擬循法律途徑處理，應依民事訴訟程序辦理
    等語。嗣司法院就人民依國有財產法第52條之2規定，申請
    讓售國有非公用財產類不動產之准駁決定，於107年12月28
    日作成釋字第772號解釋（下稱772號解釋），認屬公法性質
    ，應循行政爭訟以為救濟。抗告人始於108年8月間，提起行
    政訴訟，經臺灣高雄地方法院行政訴訟庭以抗告人未經訴願
    ，以109年度簡字第26號行政訴訟裁定駁回其訴。抗告人復
    於110年7月27日就原處分提起訴願，經訴願決定不受理，遂
    向高雄高等行政法院（下稱原審）提起行政訴訟，並聲明：
    ㈠訴願決定撤銷。㈡相對人應作成准許讓售之行政處分。經原
    審110年度訴字第454號裁定（下稱原裁定）駁回抗告人在原
    審之訴，抗告人遂提起本件抗告。
三、原裁定以：抗告人並非772號解釋之聲請人，且原處分業於1
    05年5月20日送達抗告人，雖該函文未告知救濟期間，然抗
    告人在救濟期間至106年6月16日屆滿1年之後，遲至110年7
    月27日，始提起訴願，已逾訴願提起期間，抗告人未經合法
    訴願，提起本件課予義務訴訟，起訴不合法，且無從命補正
    ，自應裁定駁回。
四、抗告意旨略謂：錯誤教示之時點為105年5月20日，772號解
    釋係於107年12月28日公布，抗告人確實知悉教示錯誤之時
    點一定會晚於教示後1年之時間，客觀上無法透過行政程序
    法第98條第3項即時救濟權利，本案係已將此種因不同機關
    或司法機關就同一事件之救濟途徑歧異之不利益交由人民承
    受，有侵害人民依憲法第16條訴訟權之重大侵權事由，原裁
    定之駁回理由自有違背法令情事。
五、本院查：
  ㈠行政訴訟法第107條第1項第10款規定：「原告之訴，有下列
    各款情形之一者，行政法院應以裁定駁回之。但其情形可以
    補正者，審判長應先定期間命補正：……十、起訴不合程式或
    不備其他要件。」又人民對行政機關駁回其申請而提起之課
    予義務訴訟，應合法踐行訴願前置程序，而訴願之提起，應
    自行政處分達到或公告期滿之次日起30日內為之，如處分機
    關未告知救濟期間或告知錯誤未為更正，致相對人或利害關
    係人遲誤者，如自處分書送達後1年內聲明不服時，視為於
    法定期間內所為，此觀行政訴訟法第5條第2項、訴願法第14
    條第1項及行政程序法第98條第3項規定自明。
  ㈡經查，原處分已於105年5月20日送達抗告人住居所，有抗告
    人蓋章收受之中華郵政掛號郵件收件回執聯附卷可憑（訴願
    卷第10頁），因該函文未告知救濟期間，抗告人如對之不服
    ，應於原處分送達後1年內即106年6月20日前提起訴願。然
    抗告人遲至110年7月27日，始提起訴願，有抗告人訴願書上
    收文章所載日期可證，則訴願決定以其訴願逾期，決定不受
    理，並無不合。原裁定以抗告人提起本件課予義務訴訟未經
    合法訴願程序，不備起訴要件，其起訴不合法，且無從命補
    正，而以原裁定駁回抗告人之訴，經核並無不合。又抗告人
    並非772號解釋之釋憲案件聲請人，該號解釋早即於107年12
    月28日公布，且無論有無772號解釋，均無礙抗告人得在法
    定救濟期間內對原處分提起訴願，核與訴願法第14條及行政
    程序法第98條第3項提起訴願期間之規定無涉，抗告人執詞
    主張在772號解釋作成前，其客觀上無法透過行政程序法第9
    8條第3項即時救濟權利云云，並無可採。　
六、據上論結，本件抗告為無理由。依行政訴訟法第104條、民
    事訴訟法第95條、第78條，裁定如主文。
中　　華　　民　　國　　111 　年　　5 　　月　　26　　日
                    最高行政法院第四庭
                        審判長法官  陳　國　成　
                              法官　王　碧　芳
                              法官　鍾　啟　煌
                              法官　蔡　紹　良
                              法官　簡　慧　娟
以  上  正  本  證  明  與  原  本  無  異
中　　華　　民　　國　　111 　年　　5 　　月　　26　　日
　　　　　　　　　　　　　　　書記官　蕭　君　卉